【裁判字號】    97,訴,1466
【裁判日期】    971111
【裁判案由】    閱覽會議記錄等
【裁判全文】
臺灣桃園地方法院民事判決              97年度訴字第1466號
原      告  丙○○
訴訟代理人  邱奕澄律師
被      告  企業家辦公大樓管理委員會
                      號14樓.
法定代理人  乙○○
訴訟代理人  甲○○
上列當事人間請求閱覽會議記錄事件，本院於民國97年10月30日
言詞辯論終結，判決如下：
    主  文
被告應將企業家辦公大樓最新管理規約、最近三年區分所有權住
戶大會會議記錄、最近三年之全部管理委員會會議記錄、向業戶
收取各種回饋金之決議記錄、歷年回饋金收支項目及金額、銀行
存摺明細等文件供原告閱覽、影印。
訴訟費用由被告負擔。
    事實及理由
一、原告起訴主張：
    原告係安佐法國餐廳之負責人，自民國94年2 月起向訴外人
    徐廷芳承租企業家辦公大樓之房屋（門牌號碼桃園市○○○
    路○ 段61號1 樓）經營餐廳營業至今，是原告乃受區分所有
    權人徐廷芳同意而為專有部分之使用者，為公寓大廈管理條
    例第35條所指之利害關係人，因多年來被告向原告索求回饋
    金，始終未提出合法依據，原告自94年10月起數次請求被告
    提供企業家辦公大樓最新管理規約、最近三年區分所有權住
    戶大會會議記錄、最近三年之全部管理委員會會議記錄、向
    業戶收取各種回饋金之決議記錄、歷年回饋金收支項目及金
    額、銀行存摺明細等資料以供閱覽，然或遭被告拒絕提供或
    置之不理，爰依公寓大廈管理條例第35條之規定，訴請被告
    提供原告閱覽影印上開文件。並聲明：如主文所示。
二、被告則抗辯：
    訴外人即上開餐廳房屋之區分所有權人徐廷芳已出具「宣示
    書」，表示已無須再閱覽、影印相關文件。並聲明：請求駁
    回原告之訴。
三、本院判斷：
    按利害關係人於必要時，得請求閱覽或影印規約、公共基金
    餘額、會計憑證、會計帳簿、財務報表、欠繳公共基金與應
    分攤或其他應負擔費用情形、管理委員會會議紀錄及前條會
    議紀錄，管理負責人或管理委員會不得拒絕，公寓大廈管理
    條例第35條定有明文。又公寓大廈管理條例所指「住戶」係
    指公寓大廈之區分所有權人、承租人或其他經區分所有權人
    同意而為專有部分之使用者或業經取得停車空間建築物所有
    權者，公寓大廈管理條例第3 條第8 款亦規定甚明。是依上
    開規定可知公寓大廈之「承租人」係屬公寓大廈管理條例第
    3 條第8 款所稱之「住戶」，自屬公寓大廈管理條例第35條
    所規定之「利害關係人」。查本件原告向區分所有權人徐廷
    芳承租企業家辦公大樓內門牌號碼桃園市○○○路○ 段61號
    1 樓之房屋開設餐廳，而屬公寓大廈管理條例第35條之「利
    害關係人」乙節，為兩造所不爭執（見本院卷第32頁）；又
    原告因被告向其索取回饋金而欲閱覽被告企業家辦公大樓之
    最新管理規約、最近三年區分所有權住戶大會會議記錄、最
    近三年之全部管理委員會會議記錄、向業戶收取各種回饋金
    之決議記錄、歷年回饋金收支項目及金額、銀行存摺明細等
    文件，當認有其必要，準此，原告依公寓大廈管理條例第35
    條之規定請求被告將上開文件供其閱覽、影印，應屬有據，
    管理委員會（即被告）不得拒絕。
四、從而，原告依公寓大廈管理條例第35條之規定，請求被告應
    將如主文所示之文件供原告閱覽、影印，為有理由，應予准
    許。
五、訴訟費用負擔之依據：民事訴訟法第78條。
中    華    民    國    97    年    11    月    11    日
                  民事第三庭    法  官  林曉芳
以上正本係照原本作成。
如對本判決上訴，須於判決送達後20日內向本院提出上訴狀。
中    華    民    國    97    年    11    月    12    日
                                書記官  邱飛鳴


司法院資訊處製作；財團法人民間司法改革基金會備份。
